【裁判字號】    97,易,665
【裁判日期】    970723
【裁判案由】    詐欺
【裁判全文】
臺灣臺南地方法院刑事判決               97年度易字第665號
公  訴  人  臺灣臺南地方法院檢察署檢察官
被      告  甲○○
上列被告因詐欺取財案件，經檢察官提起公訴（九十七年度偵緝
字第四五二號），本院判決如下：
    主  文
甲○○幫助意圖為自己不法之所有，以詐術使人將本人之物交付
，處有期徒刑參月，減為有期徒刑壹月又拾伍日，如易科罰金，
以新臺幣壹仟元折算壹日。
    事  實
一、甲○○明知一般人取得他人金融帳戶之行徑，常與財產犯罪
    之需要密切相關，且取用他人存摺之目的，無非藉以取得贓
    款及掩飾犯行不易遭人追查。而提供帳戶之舉，將可能幫助
    他人實施財產犯罪。竟仍基於幫助他人詐欺取財之故意，先
    於民國九十六年二月七日就其持用之臺灣郵政股份有限公司
    安南郵局帳戶（局號：0000000號，帳號：0000
    000號）以存摺、提款卡遺失為由申辦補發存摺，並於同
    年月十五日領得補發之提款卡及提款密碼後，於同年三月十
    四日前某日，在不詳地點處將其持用之前開帳戶之存摺、提
    款卡及提款密碼等資料交付予真實姓名年籍不詳之詐騙集團
    成員。該詐騙集團成員取得前開帳戶後，即基於為自己不法
    所有意圖之犯意，於九十六年三月十四日撥打電話向丙○○
    詐稱為其友人，目前需錢周轉云云，致使丙○○陷於錯誤，
    而依其指示，於翌日即九十六年三月十五日匯款新台幣（下
    同）五千元至甲○○提供之上開帳戶內，詐騙集團成員旋於
    同日將上述匯款提領一空，丙○○事後發覺有異，經查證後
    始知受騙。
二、案經臺南市警察局第三分局報告臺灣臺南地方法院檢察署檢
    察官偵查起訴。
    理  由
壹、證據能力之判斷：按被告以外之人於審判外之陳述，經當事
    人於審判程序同意作為證據，法院審酌該言詞陳述或書面陳
    述作成時之情況，認為適當者，亦得為證據，刑事訴訟法第
    一百五十九條之五第一項定有明文。查被告於本院審理時對
    證人即被害人丙○○於警詢時所為筆錄之證據能力均不爭執
    ，且本院依卷內資料審酌該警詢筆錄作成時之情況，亦認為
    並未有何違背法律或其他相關規定之情事，而應認為適當，
    是依刑事訴訟法第一百五十九條之五第一項之規定，上開證
    人等於警詢所作之筆錄，為傳聞法則之例外而具有證據能力
    ，本院自得引為判決參考之依據，先予敘明。
貳、犯罪事實之認定：
一、訊據被告甲○○於本院審理時，固坦承於前揭時地掛失並補
    發存摺、提款卡等情，惟矢口否認涉有幫助詐欺取財罪嫌，
    辯稱：其申辦補發存摺、提款卡後，不慎遺失，可能遭人取
    走用以詐騙，其並未交付帳戶之存摺、提款卡以幫助詐欺取
    財之犯行云云。
二、經查：
  (一)被告於九十六年二月七日就其持用之臺灣郵政股份有限公司
    安南郵局帳戶（局號：0000000號，帳號：0000
    000號）以存摺、提款卡遺失為由申辦補發存摺，並於同
    年月十五日領得補發之提款卡及提款密碼等情，業據被告於
    本院審理時自承在卷，並有台灣郵政股份有限公司台南郵局
    檢送之前開帳戶開戶資料及交易明細表各一件在卷可稽，另
    經台灣郵政股份有限公司台南郵局九十七年五月二十二日以
    南營字第０九七一二００六五一號函覆本院屬實，此部分事
    實應堪認定。又詐騙集團於九十六年三月十四日撥打電話向
    被害人丙○○詐稱為其友人，目前需錢周轉云云，致使被害
    人丙○○陷於錯誤，而依其指示，於翌日即九十六年三月十
    五日匯款五千元至被告申辦之前開帳戶內，詐騙集團成員旋
    於同日將上述匯款提領一空等情，亦據被害人丙○○於警詢
    中證述遭詐騙經過明確，並有被害人匯款之郵政國內匯款執
    據、被告前開帳戶之交易明細各一份在卷可稽，此部分事實
    亦堪認定。
  (二)按現今銀行金融交易倚重自動櫃員機運作甚深，而使用此等
    服務時，除需持有提款卡、存摺等物外，尚須輸入申辦帳戶
    者設定之密碼，始能利用自動櫃員機而使用該帳戶或自帳戶
    內提領款項。易言之，雖取得帳戶之提款卡，然未併同知悉
    提款卡密碼者，仍無法使用該帳戶或自該帳戶領取款項，此
    乃眾所周知之事。訊據被告於本院審理時供稱：其在提款卡
    上僅記載提款密碼之後三碼，因前三碼均是「０」等語（參
    見本院卷第三０頁），依此，被告記載於提款卡上之密碼僅
    係完整密碼之半數，倘有他人於未經被告同意或知情之情形
    下，取得被告前開帳戶之提款卡，亦無從僅根據提款卡上密
    碼之記載即可使用被告前開帳戶提領款項。從而，若非被告
    自行交付前開帳戶之提款卡、存摺等物，並告知提款卡之完
    整密碼等資訊，衡情詐騙集團無從使用被告前開帳戶，並自
    該帳戶內提領被害人丙○○所匯入之款項。從而，堪信被告
    確有交付前揭帳戶之存摺、提款卡等資料予詐騙集團，並告
    知提款卡之密碼。
  (三)被告於本院審理時雖辯稱：前開帳戶之存摺、提款卡等物，
    係其不慎遺失遭人利用，並非其交付予詐欺集團使用云云。
    惟被告於偵查中陳稱：其在搬家時，未將存摺、提款卡帶走
    ，留置於該屋內，其不知存摺、提款卡之下落云云（參見偵
    卷第一三頁）；復於本院審理時改稱：前開帳戶之存摺、提
    款卡等物，置於機車內不慎遺失云云（參見本院卷第二八頁
    ），是觀被告就遺失帳戶存摺、提款卡之地點與經過，先後
    供述不一，是否與事實真實，已非無疑。又被告於偵查中先
    供稱：其當時有約一、二千元欲存入帳戶內，故申請補發提
    款卡云云（參見九十七年度核交字第一六三二號卷第三頁）
    ；復於本院審理時供稱：其每月一日及十六日領取薪水一次
    ，而薪水均需匯入帳戶後領取，故申請補發前開帳戶之提款
    卡以便領取云云（參見本院卷第三一頁），是被告就申請補
    發前開帳戶提款卡之目的，前後供述亦有不同。況依前述被
    告於偵查中供述欲補發存摺、提款卡以存款之目的，或於本
    院審理時供稱薪水匯入帳戶亟需補領提款卡以資領取之用途
    ，無論何者為真，被告於九十六年二月十五日申請補發提款
    卡後，應立即有款項進入前揭帳戶為是，然觀被告前揭帳戶
    之往來明細，被告申請補發提款卡後，至被害人遭詐騙匯款
    期間，並無被告自己之資金往來紀錄，而被告亦自承其領取
    補發之提款卡後，未曾使用前揭帳戶，是被告所為與其前開
    所述申辦補發存摺、提款卡之目的，顯不相符。被告另辯稱
    ：其申請補發帳戶之存摺、提款卡時，因其積欠銀行款項，
    而遭銀行凍結，並在存摺上已有「警示」紀錄，而未曾使用
    云云。惟被告縱有積欠銀行款項之情事，銀行亦無可能凍結
    被告使用之郵局帳戶，甚而在存摺上蓋用「警示」紀錄。另
    觀被告前開帳戶之往來明細可知，被告前揭帳戶於被告申領
    補發存摺、提款卡後，被害人於九十六年三月十五日仍得匯
    款進入被告帳戶內，而詐騙集團亦於同日自前開帳戶內提領
    被害人所匯入之款項，是被告辯稱其申領補發之存摺、提款
    卡時，已遭凍結而無法使用云云，顯與事實不符，難以採信
    。綜此，被告所為其並未交付前開帳戶之存摺、提款卡予他
    人，而係不慎遺失云云之辯詞，與現存事證不符，且與常理
    相違，難以採信。
  (四)綜上所述，被告交付其持用之郵局帳戶存摺、印章及提款卡
    等物予詐騙集團，使該詐騙集團得以詐騙被害人丙○○之事
    實已可確認。被告幫助詐欺取財犯行明確，堪以認定，應依
    法論科。
三、按刑法上幫助犯，係指以幫助之意思，對於正犯資以助力，
    而未參與實施犯罪之行為者而言，被告基於幫助他人詐欺取
    財之故意，將其所持用之郵局帳戶交予詐騙集團，以利詐騙
    集團詐騙被害人後，匯入款項之用，並得自該帳戶提領花用
    ，惟無證據證明被告有參與詐欺犯行之實施，故核被告所為
    係犯刑法第三十條第一項、第三百三十九條第一項之幫助詐
    欺取財罪，並應依刑法第三十條第二項之規定，依正犯之刑
    減輕之。爰審酌被告犯罪動機、手段、被害人所受損害之程
    度、犯罪後始終否認犯行之態度等一切情狀，量處如主文所
    示之刑，並諭知易科罰金之折算標準，以資懲儆。又本件被
    告犯罪行為之時間，係在九十六年四月二十四日以前，所犯
    罪名宣告刑在有期徒刑一年六月以下，合於中華民國九十六
    年罪犯減刑條例第二條第一項第三款之規定，應減其宣告刑
    二分之一，並諭知易科罰金之折算標準。
據上論斷，應依刑事訴訟法第二百九十九條第一項前段，刑法第
二條第一項前段、第三十條、第三百三十九條第一項，刑法施行
法第一條之一，中華民國九十六年罪犯減刑條例第二條第一項第
三款、第七條，判決如主文。
本案經檢察官乙○○到庭執行職務
中    華    民    國    97    年    7     月    23    日
                    刑事第七庭    審判長法  官  陳振謙
                                        法  官  高如宜
                                        法  官  卓穎毓
以上正本證明與原本無異。
如不服本判決應於收受本判決後10日內向本院提出上訴書狀，並
應敘述具體理由。如未敘述上訴理由者，應於上訴期間屆滿後20
日內向本院補提理由書狀（均須按他造當事人之人數附繕本）「
切勿逕送上級法院」。
                                        書記官  秦建華
中    華    民    國    97    年    7     月    23    日
附錄法條
刑法第339條第1項：
意圖為自己或第三人不法之所有，以詐術使人將本人或第三人之
物交付者，處五年以下有期徒刑、拘役或科或併科一千元以下罰
金。


司法院資訊處製作；財團法人民間司法改革基金會備份。
